臺灣臺南地方法院民事判決　　　　　　　94年度家訴字第55號
原　　　告　　乙○○
訴訟代理人　　洪玉崑律師
被　　　告　　甲○○　　 住臺.
訴訟代理人　　曾仁勇律師
複訴訟代理人　鄭嘉慧律師
右當事人間請求給付生活費事件，本院判決如左：
    主    文
被告應於民國（下同）94年11月10日，給付原告新臺幣150000元
。
被告應自民國（下同）95年5月10日起，至兩造所生之女王品涵
、王品薇均大學畢業之日止，按年於每年之5月10日、11月10 日
各給付原告新臺幣150000元。
本判決第1項、第2項各該給付期屆至時，於原告以新臺幣50000
元供擔保後，各得假執行；但被告如於執行標的物拍定、變賣前
各以新臺幣150000元為原告預供擔保，得免為假執行。
訴訟費用由被告負擔。
    事    實
甲、原告方面：
  壹、聲明：
  先位聲明：
  （一）被告應給付原告新臺幣（下同）0000000元，及自起訴
        狀繕本送達之翌日起，至清償日止，按年利率百分之5
        計算之利息。
　（二）被告願供擔保宣告假執行。
  備位聲明：
  （一）被告應自民國（下同）94年11月起，每年11月10日、5
        月10日各給付原給付原告新臺幣（下同）150000元。
  （二）被告願供擔保宣告假執行。
  貳、陳述：
   （一）兩造原係夫妻，惟於93年4月26日簽立協議書，約定被
         告願於每年5月10日及11月10日各給付原告生活費
         150000元，並負責繳納現由原告居住之臺南市○區○
         ○路162號房屋之抵押貸款，但被告卻自94年4月起未
         繳納貸款，致原告因連帶保證人而遭債權人第一商業
         銀行假扣押原告於金融機構之存款及任職於後甲國民
         中學之三分之薪俸、津貼，且被告未於94年5月10日給
         付之生活費150000元，而於原告提起本件訴訟後始於
         94年6月21日匯款150000元至原告之郵局帳戶內。
 　（二）被告既曾於93年11月11日以匯款方式給付原告生活費15
         0000元，被告即可依前例以匯款方式給付，卻於94年5
         月3日委由曾仁勇律師發函通知原告前往律師事務所領
         取，已見被告有意不給付生活費，且原告之父親張力於
         94年5月10日持原告出具之委託書暨聲明書予曾仁勇律
         師後，竟遭在律師事務所之被告拒絕張力代為領取。
   （三）被告惡意不履約，致原告財產、薪資遭假扣押，生活
         陷於擷拮，此情事之發生非簽立離婚協議時所得預料
         ，且已難期被告將來能給付全部生活費，依民法第227
         條之2第2項規定及最高法院20年上字第690號判例之意
         旨，原告自得請求被告一次給付全部生活費，因被告
         係47年10月6日生，現年46歲，尚有餘命32.48年，扣
         除中間利息之霍曼係數為19.42，被告應給付原告全部
         生活費0000000元（300000×19.42＝0000000元），扣
         除被告於訴訟進行中給付之150000元後，被告尚應給
         付0000000元，請求被告給付原告0000000元，及自起
         訴狀繕本送達之翌日起，至清償日止，按年利率百分
         之5計算之利息。惟若本院認為原告不得請求被告一次
         付清全部生活費，則原告請求被告應自94年11月起，
         至原告死亡之日，按年於每年11月10日、5月10日各給
         付原給付原告150000元。
、證據：提出離婚協議書、委託書暨聲明書、內政部92年臺閩
　　　　　地區簡易生命表1份、第1年不扣除中間利息係數表等
  　　　　各1份、臺灣臺南地方法院執行命令2份。
乙、被告方面：
  壹、聲明：
  （一）求為判決駁回原告之訴。
  （二）若受不利判決，願供擔保請准免予假執行。
  貳、陳述：
  （一）離婚協議書內並無不依約履行，即視為全部到期之約定
        ，故原告不得請求一次給付全部生活費。
  （二）被告曾於94年5月3日委由律師函請原告於94年5月10日
        上午11時前來律師事務所洽取94年5月10日應付之生活
        費15000元，惟原告未依時前往，僅派原告之父親前來
        ，而原告之父親又未帶授權之文件，被告不敢輕易給
        付，被告只得已於94年6月21日將上開150000元匯入原
        告在臺南永樂郵局之帳戶內，故被告不負給付遲延之責
        任。
  （三）被告因一時不便，僅一期未依約繳納銀行貸款，此與給
        付生活費無涉，故不適用民法第227條之2第2項之規定
        。
  （四）離婚協議書係約定被告應給付原告生活費至兩造所生之
        女王品涵、王品薇均大學畢業之日止，並非給付至原告
　　　　死亡之日止，原告不得請求被告一次給付全部生活費，
  　　　但被告願依約按期給付原告生活費。
  、證據：提出第一商業銀行匯款通知單、南雄法律事務所、
  　　　　　掛號郵件收件回執、大眾銀行匯款回條等各1份。
　　理　　由
壹、原告主張兩造原係夫妻，惟於93年4月26日簽立協議書，約
    定被告願於每年5月10日及11月10日各給付原告生活費15000
    0元，並負責繳納現由原告居住之臺南市○區○○路162號房
    屋之抵押貸款，但被告卻自94年4月起未繳納貸款，致原告
    因連帶保證人而遭債權人第一商業銀行假扣押原告於金融機
    構之存款及任職於後甲國民中學之三分之薪俸、津貼，且被
    告未於94年5月10日給付之生活費150000元，而於原告提起
    本件訴訟後始於94年6月21日匯款150000元至原告之郵局帳
    戶內。被告既曾於93年11月11日以匯款方式給付原告生活費
 　 150000元，被告即可依前例以匯款方式給付，卻於94年5月3
    日委由曾仁勇律師發函通知原告前往律師事務所領取，已見
    被告有意不給付生活費，且原告之父親張力於94年5月10 日
    持原告出具之委託書暨聲明書予曾仁勇律師後，竟遭在律師
    事務所之被告拒絕張力代為領取。被告惡意不履約，致原告
    財產、薪資遭假扣押，生活陷於擷拮，此情事之發生非簽立
    離婚協議時所得預料，且已難期被告將來能給付全部生活費
    ，依民法第227條之2第2項規定及最高法院20年上字第690號
    判例之意旨，原告自得請求被告一次給付全部生活費，因被
    告係47年10月6日生，現年46歲，尚有餘命32.48年，扣除中
    間利息之霍曼係數為19.42，被告應給付原告全部生活費000
    0000元（300000×19.42＝0000000元），扣除被告於訴訟進
    行中給付之150000元後，被告尚應給付0000000元，請求被
    告給付原告0000000元，及自起訴狀繕本送達之翌日起，至
    清償日止，按年利率百分之5計算之利息。惟若本院認為原
    告不得請求被告一次付清全部生活費，則原告請求被告應自
    94年11月起，至原告死亡之日，按年於每年11月10日、5月
    10日各給付原給付原告150000元等語，被告則以離婚協議書
    內並無不依約履行，即視為全部到期之約定，故原告不得請
    求一次給付全部生活費。被告曾於94年5月3日委由律師函請
    原告於94年5月10日上午11時前來律師事務所洽取94年5月10
    日應付之生活費15000元，惟原告未依時前往，僅派原告之
    父親前來，而原告之父親又未帶授權之文件，被告不敢輕
    易給付，被告只得已於94年6月21日將上開150000元匯入原
    告在臺南永樂郵局之帳戶內，故被告不負給付遲延之責任。
    被告因一時不便，僅一期未依約繳納銀行貸款，此與給付生
    活費無涉，故不適用民法第227條之2第2項之規定。離婚協
    議書係約定被告應給付原告生活費至兩造所生之女王品涵、
    王品薇均大學畢業之日止，並非給付至原告死亡之日止，原
    告不得請求被告一次給付全部生活費，但被告願依約按期給
    付原告生活費等語置辯。
貳、經查：
（一）按契約成立後，情事變更，非當時所得預料，而依其原有
      效果顯失公平者，當事人得聲請法院增、減其給付或變更
      原有之效果，民法第227條之2第2項固定有明文。惟揆諸
      該法條文義，須該情事之變更，顯然影響到契約內容之公
      平性，且於訂約當時難以預料者，始足當之。縱被告真未
      依離婚協議書之約定繳納銀行貸款，致原告之存款、薪資
      遭銀行假扣押，但此僅係被告未依約繳納銀行貸款而造成
      原告之損害，原告自可依法請求被告賠償損害，與兩造所
      約定給付生活費之時期無涉。況任何契約訂立後訂約人均
      有不依約履行之可能，此為一般常識，原告於訂約時應可
      預料到，且被告若真有不依約給付生活費之情事時，原告
      自得依法請求被告給付及強制執行。又離婚協議書約定被
      告應給付原告之生活費每半年高達150000元，並不低於行
      政院主計處公布臺灣地區平均每人每月消費所支出之金額
      ，對原告並無不公平之處，故離婚協議書並無增、減其給
      付或變更原有效果之必要。
（二）兩造未約定被告給付原告生活費之地點及方式一節，已為
      兩造所不爭執，故被告曾於94年5月3日委由律師函請原告
      於94年5月10日上午11時前來律師事務所洽領94年5月10日
      應付之生活費150000元，但原告未親自前來，而由原告之
      父親張力亦前來領款，惟因被告不承認張力有代理權，故
      未交付上開生活費150000元予張力，此際，被告即應依民
      法第314條第2款之規定，於94年5月10日至原告之住所地
      給付150000元予原告，惟被告並未如此為之，竟遲至94年
      6月21日始匯入150000元至原告在臺南永樂郵局之帳戶內
      ，被告給付遲延已至為明確，為避免被告將來仍有遲延給
      付生活費之情事，原告依民事訴訟法第246條預為分期請
      求給付生活費，實有必要。
（三）依離婚協議書所載「男方願於每年五月十日、十一月十日
      分別給付女方生活費壹拾伍萬元，並願負擔女兒每學期之
      註冊費學雜費至大學畢業。」等語以觀，上開文字及標點
      符號係完整之一個句子，具有連貫性，顯然兩造係約定被
      告應給付原告生活費及女兒之註冊費、學雜費均至女兒大
      學畢業為止。且衡諸常情，兩造既已離婚，應無約定被告
      應給付原告生活費至原告死亡之日止之理。
、綜右所述，既然離婚協議書內有關生活費約定之部分並無變
　　更之必要，故原告先位聲明請求被告應給付0000000元，及
  　自起訴狀繕本送達之翌日起，至清償日止，按年利率百分之
 　 5計算之利息及假執行之聲請均為無理由，均應不准許，但
    本院不另為駁回之諭知。至原告備位聲明請求被告應自94年
    11月起，每年11月10日、5月10日各給付原給付原告150000
    元，應屬合法，應予准許。
肆、兩造分別陳明願供擔保，聲請宣告假執行或免為假執行，經
    核無不合，爰各酌定相當擔保金額，併准許之。
伍、據上論結，原告之訴為有理由，依民事訴訟法第78條、第39
    0條第2項、第392條第2、3項，判決如主文。
中　　華　　民　　　國　　94　   年　　 9　　月   8  　日
                       家事法庭 法官　彭振湘
右為正本係照原本作成。
如對本判決上訴，須於判決送達後20日內向本院提出上訴狀。
中　　華　　民　　　國　　94　   年　　 9　　月   8  　日
                              書記官　蕭伊舒
